【裁判字號】    90,上易,1292
【裁判日期】    900920
【裁判案由】    傷害
【裁判全文】
臺灣高等法院高雄分院刑事判決                    九十年度上易字第一二九二號
    上  訴  人  台灣高雄地方法院檢察署檢察官
    被      告  乙○○○
                丙 ○ ○
    共      同
    選任辯護人  樓嘉君
右上訴人因被告等傷害案件，不服臺灣高雄地方法院九十年度易字第五八八號中華民
國九十年五月十日第一審判決（起訴案號：臺灣地方法院檢察署八十九年度偵字第二
八一八九號），提起上訴，本院判決如左：
      主      文
原判決關於乙○○○部分撤銷。
乙○○○傷害人之身體，處罰金參仟元，如易服勞役，以參佰元折算壹日。
其餘上訴駁回。
      事      實
乙○○○因與其前同居人甲○○間有金錢糾紛，於民國八十九年十月二十日上午十時
許，甲○○又至被告乙○○○位於高雄縣鳥松鄉○○○路六一號之住處，以索債為由
，要求乙○○○還錢，乙○○○不肯，雙方因而發生口角，詎乙○○○基於普通傷害
之犯意，手持掃帚柄毆打甲○○，使其受有兩側前臂多處挫擦傷、左眼眶挫傷等傷勢
。案經甲○○訴由台灣高雄地方法院檢署檢察官偵查起訴。
      理      由
一、訊據被告乙○○○矢口否認傷害犯行，辯稱：伊未毆打甲○○，不知其傷勢何來
    云云。惟查，右揭事實業據告訴人甲○○指訴甚詳，復有聖若瑟醫院傷診斷書一
    紙附卷可稽，參以被告於另案中曾對告訴人提出傷害告訴，其告訴狀中載明：「
    甲○○於八十九年十月二十日上午十時許，到告訴人家中，：：被告即出手打傷
    告訴人」等語，而甲○○於該案中第一次偵查庭（八十九年十一月廿三日）到庭
    時即辯陳：受傷是因為她拿掃把打我時太用力，自己受傷流血，與我無關」等語
    ，有台灣高雄地方法院檢察署八十九年度偵字第二五０七０號卷可按，是本件案
    發時間，告訴人與被告確然發生嚴重肢體衝突無訛，甲○○被訴後，亦檢具上開
    驗傷診斷書向同檢察署提出告訴，而該驗診斷書載明「八十九年十月二十日來院
    門診處理」，核與指訴被傷時間相合，足見告訴人之傷害係前開時地衝突時所致
    ，應可確認。而其受傷傷勢係「兩側前臂多處挫擦傷、左眼眶挫傷」之傷勢外觀
    ，亦與其所指訴遭被告持掃帚柄毆打之可能致成傷勢相合，是告訴人之指訴應可
    採信。至被告迭指陳告訴人屢次前來伊家中騷擾一節，姑不論是否屬實，尚本件
    案發時地被告是否亦有傷害告訴人之認定無關；又告訴人固另舉高雄市立民生醫
    院診斷書載明「雙側感音性聽障」，然告訴人係迄八十九年十一月十一日方至該
    醫院初診，其聽障可能原因為老年性失聰，由於沒有病患頭部受創之病歷資料，
    故無法確認病之聽障是否與頭部受創有關，有該院九十年四月三日高市民醫歷字
    第一五一二號函附於原審卷中可稽，參以告訴人於另案被訴傷害時並未辯陳其聽
    障與被告之傷害伊有關，且其就診日期距本件案發時間已相隔二十餘日，其間因
    果關係難斷，此部傷害事實，自乏具體事證足認定之；又證人張慧玲、莊淑貞、
    陳蘭英固均證陳係告訴人打乙○○○，未見被告乙○○○毆打告訴人，然其等三
    證人或係被告之受僱人或配偶，已難期待其等公正陳述，況依其等證詞，反應案
    發時被告乙○○○與告訴人間爭執非小並已達肢體衝突程度，更足見告訴人指訴
    其於衝突間亦有被傷之合理性，是三名證人之證詞尚難據以為有利被告乙○○○
    之證據。是本件被告乙○○○所辯尚無可採，其傷害事證明確，犯行自堪認定。
二、核被告乙○○○所為係犯刑法第二百七十七條第一項普通傷害罪。被告乙○○○
    犯罪事證甚明，原審未予詳查，僅憑憶測推認告訴人之傷害係「自己不慎擦撞」
    ，遽論以無罪，尚有未洽，原審檢察官執此以為上訴意旨，指摘原判決不當，即
    有理由，應由本院撤銷改判。審酌被告於本件案發時亦有遭告訴人傷害，而其所
    致告訴人傷勢非重，前無犯罪前科，素行良好等情及其一切情狀，量處如主文第
    二項所示之罰金刑，並諭知金如易服勞役之折算標準。
三、另公訴人認：被告丙○○見其母乙○○○，於前開時地對告訴人傷害時，亦本共
    同傷害之犯意，於乙○○○持掃帚柄毆打甲○○時，丙○○在旁，以手拉住甲○○腰帶，使甲○○無法逃脫，而任由其母傷害甲○○，因認亦涉有刑法傷害共同
    正犯云云。經查：
(一)、按犯罪事實應依證據認定之，無證據不得推定其犯罪事實，又不能證明被告犯罪
    者，應諭知無罪之判決，刑事訴訟法第一百五十四條、第三百零一條第一項定有
    明文。又按被害人係以使被告受刑事處罰為目的，故其陳述被告之犯罪情形，雖
    非絕對不得採為判決之基礎，但以陳述本身無瑕疵可指，且與事實相符者始得為
    之；再告訴人之告訴，係以使被告受刑事訴追為目的，是其陳述是否與事實相符
    ，仍應調查其他證據以資審認（最高法院五十六年台上字第六九八號、五十二年
    台上字第一三００號判例意旨參照）。
(二)、本件告訴人指訴被告丙○○涉有共同傷害之情節，已據被告丙○○矢口否認，被
    告偵訊及原審中均未與土何目擊證人以實其說，參以被告丙○○年輕力盛，案發
    時告訴人又有傷害其母乙○○○之事實，而案發地點係被告丙○○所經營之補習
    班，被告丙○○見告訴人登門傷害其母並妨害補習班營業，若有在場，豈容告訴
    人遂其所欲，而若被告丙○○確然立於一旁，以手拉住甲○○腰帶，使甲○○無
    法逃脫，而任由其母進行傷害屬實，甲○○之傷勢豈僅止集中前臂及左眼眶？是
    告訴人指訴尚難遽認與事實相合，尚難遽信為真實，至證人洪坤英於本院中固證
    陳伊有目擊被告丙○○丙○○確然立於一旁，以手拉住甲○○腰帶等情，然此一
    證人之提出，距案發時已相隔十月有餘，偵查、一審，均未見告訴人舉其為證，
    其迄本院調查中出庭做證尚顯突兀，況證人洪坤英住居高雄市三民區，何以會經
    過位於高雄縣鳥松鄉之案發地？既騎機車經過，何以會就室內之爭執停車駐足圍
    觀？既是告訴人朋友，證人既已駐旁圍觀，何以未出面解圍或事後對告訴人致意
    ？均與常情不合，難以採信為不利被告之證據，此外復查無其他積極證足認告訴
    人對被告丙○○之指訴與實情相合，自屬犯罪不能證明，原審法此部分諭知被告
    丙○○無罪，於法並無不合，原審檢察官猶執陳詞認被告有罪，指摘原判決不當
    ，自無理由，此部分應予駁回。
據上論斷，應依刑事訴訟法第三百六十九條第一項前段、第三百六十四條、第三百六
十八條，刑法第二百七十七條第一項、第四十二條第二項，罰金罰提高標準條例第一
條前段、第二條，判決如主文。
本案經檢察官董明正到庭執行職務。
中      華      民      國    九十      年      九      月     二十     日
                              臺灣高等法院高雄分院刑事第八庭
                                  審判長法  官
                                        法  官
                                        法  官
不得上訴。
附錄：本判決論罪科刑法條：
刑法第二百七十七條第一項


司法院資訊處製作；財團法人民間司法改革基金會備份。
